臺灣高等法院刑事判決
110年度上訴字第1300號
上訴人  臺灣桃園地方檢察署檢察官
上訴人  戴國安
即被告          
              
上列上訴人因毒品危害防制條例案件，不服臺灣桃園地方法院
109年度審訴字第1436號，中華民國109年10月30日第一審判決（
起訴案號：臺灣桃園地方檢察署109年度毒偵字第559號、109年
度偵字第3090號）提起上訴，判決如下：
    主    文
原判決（持有第一級毒品純質淨重十公克以上、公訴不受理）均
撤銷。
戴國安持有第一級毒品純質淨重十公克以上，累犯，處有期徒刑
壹年貳月。
扣案附表一所示毒品(含包裝袋）均沒收銷燬。
    犯罪事實
一、戴國安基於持有第一級毒品純質淨重10公克以上、第二級毒
    品純質淨重20公克以上之犯意，民國108年12月20日下午3時
    許，在臺中市○○○道0段某電子遊藝場附近，向綽號「阿兄」
    成年男子，以新臺幣（下同）8萬元購買附表一編號1至3第
    一級毒品海洛因；以3萬5千元購得附表一編號4、5第二級毒
    品甲基安非他命而非法持有。同年月30日17時10分許，在桃
    園市○○區○○路000號前經警查獲，並扣得附表一、二所示之
    物。
二、案經桃園市政府警察局楊梅分局報請臺灣桃園地方檢察署檢
    察官偵查起訴。
    理    由
一、憑以認定被告犯罪事實之非供述證據，查無違反法定程序取
    得之事實，依刑事訴訟法第158條之4規定反面解釋，均有證
    據能力。
二、認定犯罪事實所憑證據及理由：
    被告對於犯罪事實均坦白承認，並有桃園市政府警察局楊梅
    分局搜索扣押筆錄、扣押物品目錄表、查獲現場及扣案物照
    片、查獲施用（持有）毒品案件經過情形紀錄表（偵卷第53
    至57、61至63、75頁）及附表一所示第一、二級毒品扣案可
    證。附表一扣案毒品經送請法務部調查局濫用藥物實驗室、
    交通部民用航空局航空醫務中心鑑定，證實含純質淨重10公
    克以上、20公克以上第一級毒品海洛因、第二級毒品甲基安
    非他命成分。足認被告任意性自白與事實相符，事證明確，
    犯行可以認定，應依法論科。
三、論罪：
(一)核被告所為，係犯毒品危害防制條例第11條第3項、第4項持
    有第一級毒品純質淨重10公克以上罪、持有第二級毒品純質
    淨重20公克以上罪。　
(二)被告因該次購毒行為，同時觸犯上述2罪，想像競合犯，應
    從一重以持有第一級毒品純質淨重10公克以上罪論處。
(三)被告多次因施用毒品，經判處罪刑確定。關涉本案累犯之有
    期徒刑2月，於108年1月31日執行完畢，有本院被告前案紀
    錄表可憑。5年內故意再犯有期徒刑以上之罪，累犯。原判
    決審酌被告施用毒品的前案與本案因想像競合犯而論處之持
    有第一級毒品純質淨重10公克以上罪，無證據可認被告對刑
    罰反應力薄弱，而不依刑法第47條第1項規定加重其刑；然
    查，被告的前案紀錄共10頁，幾乎都是觸犯毒品危害防制條
    例之故意犯罪，本案之後尚有多件毒品案件偵審中，一再觸
    犯法禁，顯非一時失慮。依被告之犯罪手段及顯現之習性，
    顯然並未因前案執行而心生警惕，且由施用毒品進而大量持
    有毒品，依累犯規定加重其刑，正符合累犯加重刑罰之本旨
    ；況且，於審判實務，累犯加重與否的法律效果，其實質只
    作用於法定刑6月以上之罪是否成為絕對拘禁式處遇刑及意
    欲判處法定最低刑度的情況；此外，事實上只是判決格式字
    串之引用，少有加重刑罰的功效。原判決宣告之刑度「有期
    徒刑1年2月」其實無須刻意論述不予加重。原審裁量不加重
    刑罰，雖欠妥適；但此部分僅被告上訴，礙於刑事訴訟法第
    370條限制，應予維持，認定構成累犯，不加重其刑。
四、撤銷改判及科刑審酌事項：
(一)原審為被告科刑判決，雖有論據；然查：1、大法官釋字第
　　775號解釋之後，累犯制度仍然存在，只是法律效果由「必
    加」改為「得加」並不涉及裁判格式變更。現行刑法第47條
    累犯的法律效果，一如刪除前之刑法第56條連續犯的規定。
    連續犯的法律效果也是「得加」經裁量的結果，若認定連續
    犯但不加重其刑，主文之記載是：「ooo犯連續xxx罪，...
    。」據上論結欄引用刑法第56條。主文是判決理由的總結，
    原判決理由論述被告構成累犯，而主文漏未諭知，主文與理
    由不相符。2、被告持有本案毒品之後，又於108年12月30日
    上午11時30分許，施用毒品，檢察官依修正前毒品危害防制
    條例第10條規定提起公訴，起訴程序雖符合當時之法律；然
    程序從新，依修正之毒品危害防制條例規定，此部分施用毒
    品犯行已不得追訴；並且，起訴書記載被告施用毒品行為吸
    收於非法持有逾量第一級毒品之高度犯行，具有實質上一罪
    關係，不另論罪；於毒品危害防制條例修正後，此部分施用
    毒品行為應不另為公訴不受理判決（詳下述）原審以數罪另
    為判決公訴不受理，並不妥適。被告上訴請求從輕量刑；然
    而被告的前案紀錄共10頁，多次違犯毒品危害防制條例處刑
    確定，供稱月薪僅4萬餘元，租屋居住，並有母親及3名小孩
    需扶養，經濟狀況勉强維持（本院卷第81頁）卻以高達月薪
    3倍，共11萬5千元的價格，同時購買多量第一、二級毒品，
    與一般施用毒品者購毒的金額、數量相距懸殊，依社會常情
    合理懷疑涉嫌販毒；然依法審判須依憑確切的證據，依現有
    證據固然只達到認定被告觸犯持有逾量毒品罪的程度，而原
    審對於被告所犯法定刑1年以上7年以下有期徒刑之罪，從最
    低度刑裁量，判處1年2月有期徒刑，已經從輕量刑。被告上
    訴雖無理由；基於上述事由，原判決應予撤銷改判。　　
(二)審酌被告多量購買毒品非法持有助長毒品流通之危險性，危
    害社會治安；惟念坦承犯行，參酌其犯罪動機、手段、於本
    院審理陳述之家庭、經濟生活等一切情狀，量處如主文第2
    項所示之刑。
(三)沒收：　　　
 1、扣案附表一毒品及含微量毒品而無法析離之包裝袋，均依毒
    品危害防制條例第18條第1項前段規定沒收銷燬。
 2、扣案附表二所示之物，被告坦承屬其所有，用以施用毒品（
    偵卷第21、99至100頁）因與持有毒品犯行無關、非違禁物
    ，不另宣告沒收。
五、不另公訴不受理部分：
(一)起訴程序違背規定，應諭知不受理判決，刑事訴訟法第303
    條第1款明文規定。毒品危害防制條例第20條第3項規定，犯
    第10條之罪於觀察、勒戒或強制戒治執行完畢，3年後再犯
    第10條之罪者，適用本條前2項規定。不因期間有無犯第10
    條之罪經起訴、判刑或執行而受影響（最高法院109年度台
    上大字第3826號裁定參照）。
(二)公訴意旨略以：被告戴國安於108年12月30日上午11時30分
    許，在臺中市○區○○街0段0○00巷00號15樓之1，同時施用第
    一級毒品海洛因及第二級毒品甲基安非他命。因認被告涉犯
    毒品危害防制條例第10條第1項、第2項施用第一、二級毒品
    罪嫌。　
(三)被告因施用毒品案件，經原審105年度毒聲字第146 號裁定
    送勒戒處所觀察、勒戒，105年7月7日執行完畢，有本院被
    告前案紀錄表可憑。108年12月30日實行之本案施用第一、
    二級毒品犯行，距其最近一次觀察、勒戒執行完畢，已逾3
    年，應再令觀察、勒戒，不得直接追訴、處罰。此項法律爭
    議，已經最高法院大法庭統一法律見解。檢察官直接以吸收
    關係與上述論罪科刑之非法持有罪一併起訴，關於施用毒品
    部分，起訴程序違背規定，不另諭知公訴不受理。
據上論斷，依刑事訴訟法第369條第1項前段、第364條、第299條
第1項前段，毒品危害防制條例第11條第3項、第4項、第18條第1
項前段，刑法第11條、第55條，判決如主文。
本案經檢察官蔡孟利提起公訴，檢察官林育駿提起上訴，檢察官
李吉祥到庭執行職務。
中　　華　　民　　國　　110 　年　　8 　　月　　18　　日
    　　　　　　　　　刑事第二庭審判長法　官  周盈文
    　　　　　　　　　　　　　　　　  法　官  錢建榮
  　    　　　　　　　　　　　　　　  法　官  郭豫珍
以上正本證明與原本無異。
如不服本判決，應於收受送達後20日內向本院提出上訴書狀，其
未敘述上訴之理由者並得於提起上訴後20日內向本院補提理由書
（均須按他造當事人之人數附繕本）「切勿逕送上級法院」。
                                      書記官  葉書豪
中　　華　　民　　國　　110 　年　　8 　　月　　18　　日
附錄：本案論罪科刑法條全文
毒品危害防制條例第11條
持有第一級毒品者，處 3 年以下有期徒刑、拘役或新臺幣 30萬
元以下罰金。
持有第二級毒品者，處 2 年以下有期徒刑、拘役或新臺幣 20萬
元以下罰金。
持有第一級毒品純質淨重十公克以上者，處 1 年以上 7 年以下
有期徒刑，得併科新臺幣 1 百萬元以下罰金。
持有第二級毒品純質淨重二十公克以上者，處 6 月以上 5 年以
下有期徒刑，得併科新臺幣 70 萬元以下罰金。
持有第三級毒品純質淨重五公克以上者，處 2 年以下有期徒刑
，得併科新臺幣 20 萬元以下罰金。
持有第四級毒品純質淨重五公克以上者，處 1 年以下有期徒刑
，得併科新臺幣 10 萬元以下罰金。
持有專供製造或施用第一級、第二級毒品之器具者，處 1 年以
下有期徒刑、拘役或新臺幣 10 萬元以下罰金。　　　
　　
附表一：扣案物明細
編號 名  稱 數量 鑑定結果 卷      證 1 粉塊狀 4 包 含第一級毒品海洛因成分，合計淨重22.94公克（驗餘淨重22.89公克，空包裝總重3.71公克）純度43.42%，純質淨重9.96公克。 1.法務部調查局濫用藥物實驗室109年4月15日調科壹字第00000000000號鑑定書（偵卷第125頁）。 2.獲案毒品表登載毛重28.17公克，拆封實際稱得毛重30.29公克。純質淨重是以淨重乘以純度，合計海洛因純質淨重 　10.40公克。 3.桃園市政府警察局楊梅分局搜索扣押筆錄、扣押物品目錄表（偵卷第53-57頁）。 2 米白色粉末 1 包 含第一級毒品海洛因成分，淨重 1.67公克（驗餘淨重1.65公克，空包裝重0.29公克）純度26.12%，純質淨重0.44公克。  3 黃色粉末 1 包 含第一級毒品海洛因成分，淨重 0.03公克（驗餘淨重0.02公克，空包裝重0.59公克）量微無法計算純質淨重。  4 淡黃色結晶塊 2 袋 均含第二級毒品甲基安非他命成分，合計淨重17.1070公克（驗餘淨重合計17.0696公克）純度84.3% ，純質淨重14.4212公克。 1.交通部民用航空局航空醫務中心航藥鑑字第0000000、0000000Q號毒品鑑定書（偵卷第137-139頁）。 2.桃園市政府警察局楊梅分局搜索扣押筆錄、扣押物品目錄表（偵卷第53-57頁）。 5 白色結晶 1 袋 含第二級毒品甲基安非他命成分，淨重8.562公克（驗餘淨重8.544公克）純度86.6% ，純質淨重7.4147公克。  
附表二：與持有罪無關之扣案物
編號     名     稱 數量 卷    證 1 不含毒品成分之白色粉末 1 包 1.法務部調查局濫用藥物實驗室109年4月15日調科壹字第00000000000號鑑定書（偵卷第125頁）。 2.桃園市政府警察局楊梅分局搜索扣押筆錄、扣押物品目錄表（偵卷第53-57 頁）。 2 玻璃球吸食器 1 組